臺灣臺北地方法院刑事判決　　　　　　 94年度交易字第195號
　　公　訴　人　臺灣臺北地方法院檢察署檢察官
　　被　　　告　丙○○
　　　　　　　　甲○○
上列被告等因業務過失傷害案件，經檢察官提起公訴（94年度調
偵字第184 號），經本院判決如下：
    主  文
丙○○從事業務之人，因業務上之過失傷害人，處拘役伍拾日，
如易科罰金，以佰元折算壹日。
甲○○過失傷害人，處拘役拾日，如易科罰金，以佰元折算
壹日。
    事  實
一、緣丙○○係營業小客車之司機，以載客為業，為從事駕駛業
    務之人。於民國九十三年一月十七日下午四時三十分許，駕
    駛車號Ｈ八—七六二號營業小客車，沿臺北市大安區○○○
    路○段分隔島內側快車道由北往南方向行駛，至敦化南路、
    和平東路交岔路口，當時天候晴、夜間有照明、路面無缺陷
    、無障礙物、視距良好，並無不可注意之情，本應注意汽車
    行駛至交岔路口，轉彎車應讓直行車先行，且應注意車前狀
    況並隨時採取必要安全措施，而因見路口號誌為綠燈，竟未
    注意、禮讓直行車輛，貿然左轉駛入和平東路交岔路口。適
    有由甲○○駕駛車號二Ｄ—一二五五號自用小客車、乙○○
    騎乘○七七—ＦＡＤ重型機車，均沿臺北市○○○路○段南
    往北方向，在由中央分隔島分隔之慢車道內，甲○○未遵守
    慢車道每小時四十公里之時速限制，以每小時五十一‧四公
    里之速度行駛，乙○○則未遵守應隨時注意車前狀況、汽車
    （包括機車）在同一車道行駛時，後車與前車之間應保持隨
    時可以煞停之距離，隨時得採取必要之安全措施。嗣甲○○
    超速行駛直行進入同一交岔路口，甲○○突見丙○○左轉，
    二車均煞閃不及，丙○○之營業小客車右前車頭即與甲○○
    自用小客車左前車頭發生碰撞，因撞擊力道過大，兩車於原
    地旋轉後，丙○○之營業小客車右後方與甲○○之自用小客
    車左後方再發生碰撞，甲○○之自用小客車受力更位移撞至
    路旁電線桿，使騎乘於甲○○自用小客車後之乙○○亦因前
    方車禍而閃避未及，人車失去平衡倒地滑行。致甲○○受有
    左肩（七×一公分）挫傷、右膝（一×一公分）挫傷，及乙○○受有右膝撕裂傷（五×一×一公分）併肌腱斷裂、右臏
    骨韌帶斷裂等傷害。甲○○、丙○○於肇事後即停留現場，
    於臺北市政府警察局大同分局警員前往現場處理、未發覺真
    正肇事人、犯罪時，即坦承為肇事人而接受裁判。
二、案經被害人乙○○、甲○○訴請臺北市政府警察局大安分局
    報告臺灣臺北地方法院檢察署檢察官偵查後起訴。
    理  由
一、訊據被告丙○○、甲○○二人，就於前揭時地分別駕駛車號
    Ｈ八—七六二號營業小客車、二Ｄ—一二五五號自用小客車
    ，發生碰撞後，騎乘於被告甲○○後方、同向之告訴人乙○○，亦因此人、車倒地，被告甲○○、乙○○因此均受有傷
    害等事實，於本院調查、審理時均坦承不諱，惟被告丙○○
    仍矢口否認有何過失傷害之犯行，辯稱：伊於左轉時，已經
    充分禮讓，故相撞時伊車已呈靜止狀態，而敦化南路左轉有
    路樹遮蔽視線，無法看到對向車輛云云，而被告甲○○則就
    伊駕駛超速乙節，則更自白不諱。經查：
  (一)前揭時地，被告丙○○駕駛營業小客車於敦化南路二段快車
    道左轉時，左前車頭與對向直行、由被告甲○○駕駛之自用
    小客車右前車頭發生撞擊後，二車旋轉發生二度撞擊，被告
    甲○○之自用小客車更位移撞至路旁電線桿方停止，而跟隨
    被告甲○○車輛後、騎乘重型機車之告訴人乙○○，則失去
    平衡，人車倒地滑行等事實，除據被告丙○○、甲○○坦承
    不諱外，並經告訴人指述明確，復有臺北市○○○○○道路
    交通事故現場圖（見偵查卷第三二至五二頁）、交通事故談
    話紀錄表、補充資料表、調查報告表及交通事故照片等在卷
    可稽。又被告甲○○因該車禍，致受有左肩、右膝挫傷之傷
    害，而告訴人乙○○受有右膝撕裂傷併肌腱斷裂之傷害乙節
    ，亦有臺北市立仁愛醫院驗傷診斷書（見偵查卷第七頁）、
    國泰綜合醫院甲種診斷證明書（見偵查卷第二九、三十頁）
    附卷可參。
  (二)肇事路段即敦化南路二段、和平東路口事發之際天晴、日間
    自然光線、柏油路面無缺陷、無障礙物、視距良好，並無使
    被告不能注意遵循下引交通安全法規行車之情事，有交通事
    故調查報告表可查。又：
    1.就被告丙○○之過失認定部分：按汽車行駛至交岔路口，
      其轉彎車應讓直行車先行。但直行車尚未進入交岔路口，
      而轉彎車已達中心處開始轉彎，直行車應讓轉彎車先行，
      道路交通安全規則第一百零二條第一項第六款定有明文，
      被告為已考領駕照之駕駛人，對此自屬明知。而被告丙○○自承：並未看到遠處甲○○之車輛，看不到車子故就先
      移動等語，且被告甲○○、告訴人乙○○亦同稱：丙○○
      係直接轉彎，並未暫停等語歷歷（參見交通事故談話記錄
      表），是被告丙○○於未注意、確定無直行車輛即進行轉
      彎，其未禮讓直行車乙節足堪認定。至被告丙○○雖辯稱
      ：伊行進之方向中央分隔島上之路樹，阻隔其視距云云。
      惟細查卷附照片可知：本件肇事路段，為設有寬五十公分
      以上之中央分隔島區○○○○道之路段，足堪車輛暫停視
      察；且該中央分隔島上路樹非一般矮小樹叢，以營業小客
      車之視線高度，斷無遭遮蔽之可能。故被告丙○○辯稱：
      視線遭阻云云，委無足採。
    2.就被告甲○○之過失認定部分：按行車速度，依標誌或標
      線之規定，無標誌或標線者，在市區道路，時速不得超過
      五十公里，在設有快慢車道分隔線之慢車道上，時速不得
      超過四十公里；又快慢車道分隔線，線型為白色實線，線
      寬為十公分，而道路設有快慢車道分隔島者，應劃設快慢
      車道分隔線於分隔島之兩側，與分隔島間隔至少十公分，
      道路交通安全規則第九十三條第一項第一、二款、道路交
      通標誌標線號誌設置規則第一百八十三條之一後段定有明
      文。而肇事敦化南路二段、和平東路交岔路口，於敦化南
      路南往北方向已設立五十公分以上之中央分隔島以區○○○○○道，慢車道基隆路入口端分隔島路燈桿上設置有「
      最高速限四十公里分隔島右側）」標誌，分隔島周圍並設
      置白色實線為快慢車道分隔線等情，有道路交通事故調查
      報告表(一)、現場照片在卷可稽，是該慢車道之最高速限係
      每小時四十公里，並經本院函詢臺北市交通管制工程處屬
      實，有該處九十四年九月二十三日北市交工規字第○九四
      三三五二七七○○號函及附件照片在卷可稽。而(1)被告甲○○撞擊後產生十三公尺以上之位移，以摩擦係數○‧八
      換算時速已達五十一‧四公里以上，有超速行駛等情，除
      據被告自承不諱外，且以現場被告甲○○車輛將被告丙○○營業小客車撞擊旋轉，車輛仍無法煞停撞擊號誌燈桿等
      情以參，並有臺北市車輛行車事故鑑定覆議委員會九十三
      年十一月二十九日會議鑑定覆議意見書（見偵查卷第七四
      頁）在卷可查。故被告甲○○肇事時係違反道路交通安全
      規則第九十三條之規定超速行駛。另被告丙○○辯稱：甲○○另有酒駕云云，惟無法提出任何酒測、血液檢驗報告
      、或證人相佐，實難憑採。
    3.就告訴人乙○○之過失認定部分：按汽車在同一車道行駛
      時，除擬超越前車外，後車與前車之間應保持隨時可以煞
      停之距離，道路交通安全規則第九十四條第一項亦有明定
      ，而時速四十公里者，其得安全煞停之距離為六至八公尺
      。惟告訴人乙○○於與員警製作交通事故談話記錄時自承
      ：經過該地時，與前車（即被告甲○○車輛）有三至五公
      尺之距離，而時速為四十至五十公里等語明確（見偵查卷
      第三五頁），輔以告訴人乙○○見前方車禍、前方車輛右
      閃，竟於與前車之距離下無法煞停、甚且急煞失去平衡倒
      地等情相參，告訴人乙○○與前車（即被告甲○○車輛）
      未保持安全距離，亦可認定。另告訴人雖自承車速為四十
      至五十公里等語（參見前開交通事故談話記錄表），然此
      為告訴人個人推測之詞，依據刑事訴訟法第一百六十條之
      規定不得為證據，故尚難據此逕認告訴人之車速已經超過
      現場速限四十公里，併此敘明。
  (三)就本件事故之肇致，被告丙○○係轉彎車未禮讓直行車為主
    因，而被告甲○○超速行駛、告訴人乙○○與錢車未保持安
    全距離，亦同有過失，而被告丙○○之過失駕駛行為，與被
    告甲○○、告訴人乙○○之傷害間，另被告甲○○之過失駕
    駛行為與告訴人乙○○之傷害間，均具有相當因果關係。且
    臺北市車輛行車事故鑑定委員會、臺北市車輛行車事故鑑定
    覆議委員會均同此認定，有臺北市政府交通局九十三年十二
    月六日北市交五字第○九三三五一一六六○號函及附件臺北
    市車輛行車事故鑑定覆議委員會鑑定覆議意見書（見偵查卷
    第七三至七五頁）、臺北市車輛行車事故鑑定委員會九十三
    年七月二十日北鑑審字第○九三三○一九四七○○號函（見
    偵查卷第九頁）可佐。至臺北市車輛型車事故鑑定覆議委員
    會覆議認定，因就(1)現場是否設置快慢車道分隔線致現場速
    限之認定、及(2)告訴人乙○○與前車之距離不足等因素，則
    有誤認，為本院所不採，附此說明。
  (四)綜上所述，本件被告丙○○、甲○○之過失致人於傷之事實
    ，事證已臻明確，被告二人犯行洵堪認定，應予依法論科。
二、被告丙○○自承係營業小客車之駕駛，為從事駕駛業務之人
    ，其因駕駛過失致告訴人甲○○、乙○○傷害，核其所為，
    係犯刑法第二百八十四條第二項業務過失傷害罪。另被告甲○○因過失致告訴人乙○○受有傷害之行為，則係犯刑法第
    二百八十四條第一項之過失傷害罪。被告丙○○一過失行為
    ，致使告訴人甲○○、乙○○分別受傷，所犯上開二罪，係
    以一行為而觸犯數罪名，為想像競合犯，應依刑法第五十五
    條規定，從一重處斷。被告丙○○、甲○○於犯罪未發覺之
    前，向到場處理車禍之員警自首，有臺北市○○○○○道路
    交通事故肇事人自首情形記錄表（見偵查卷第三九頁）附卷
    可稽，均應依刑法第六十二條之規定減輕其刑。本院爰審酌
    被告丙○○、甲○○二人之過失情節均尚屬輕微，惟被告丙○○犯後仍不知坦然悔悟，而被告甲○○已坦認犯行，態度
    良好，且被告丙○○、甲○○與告訴人乙○○間，亦係因被
    告丙○○就過失責任分配因素致未能和解，並衡量告訴人亦
    同為肇事因素，已如前述，及被告二人其餘之犯罪目的、犯
    罪時所受之刺激、犯罪之手段、犯人之生活狀況、品行、智
    識程度、犯罪所生之危險或損害、犯罪後之態度等一切情狀
    ，分別判處如主文所示之刑，並均諭知易科罰金之折算標準
    ，以示懲儆。
據上論斷，依刑事訴訟法第二百九十九條第一項前段，刑法第二
百八十四條第一項、第二項、第五十五條、第四十一條第一項前
段、第六十二條，罰金罰鍰提高標準條例第一條前段、第二條，
判決如主文。
本案經檢察官張志全到庭執行職務
中　　華　　民　　國　　94　　年　　10　　月　　31　　日
                  刑事第四庭審判長法　官  劉慧芬
                                  法　官  黎惠萍
                                  法　官  郭惠玲
如不服本判決，應於判決送達後十日內，向本院提出上訴狀。
上正本證明與原本無異。
                                  書記官  鄭雅文
中　　華　　民　　國　　94　　年　　11　　月　　1 　　日
附錄本案論罪科刑法條全文：
刑法第二百八十四條  過失傷害罪
因過失傷害人者，處六月以下有期徒刑、拘役或五百元以下罰金
，致重傷者，處一年以下有期徒刑、拘役或五百元以下罰金。
從事業務之人，因業務上之過失傷害人者，處一年以下有期徒刑
、拘役或一千元以下罰金，致重傷者，處三年以下有期徒刑、拘
役或二千元以下罰金。
